臺灣高雄地方法院民事判決
111年度雄簡字第1164號
原      告  第一產物保險股份有限公司

法定代理人  李正漢  
訴訟代理人  廖常宏  
被      告  朱自強  

上列當事人間請求損害賠償事件，本院於民國111年8月17日言詞
辯論終結，判決如下︰
    主  文
被告應給付原告新臺幣捌萬伍仟零參拾玖元，及自民國一一一年
五月十日起至清償日止，按年息百分之五計算之利息。
原告其餘之訴駁回。
訴訟費用由被告負擔十分之七，餘由原告負擔。
本判決第一項得假執行。但被告如以新臺幣捌萬伍仟零參拾玖元
為原告預供擔保，得免為假執行。 
    事實及理由
一、原告主張：被告於民國109年2月4日9時許，在高雄市○○區○○
    ○路00巷00號地下停車處，因倒車不慎致擦撞原告所承保訴
    外人○○租車股份有限公司高雄分公司（下稱○○公司）所有，
    由訴外人陳○○駕駛之車牌號碼000-0000號租賃小客車（下稱
    系爭車輛），系爭車輛因而受損（下稱系爭事故），經原告
    支出修復費用新臺幣（下同）12萬元（含鈑金費用1萬3,000
    元、塗裝費用2萬5,800元、材料費用8萬1,200元），爰依民
    法侵權行為及保險法保險代位之法律關係提起本件訴訟等語
    。並聲明：被告應給付原告12萬元，及自起訴狀繕本送達翌
    日起至清償日止，按年息5％計算之利息。
二、被告則以：被告不爭執系爭事故之發生過程，惟系爭車輛遭
    撞擊之部位為左後車門及葉子板交界處，左後車門只須烤漆
    、鈑金或補土即可，無須全部換掉，倘須全部換掉，則無鈑
    金、烤漆必要。另撞擊位置並不及於輪圈及輪胎，無更換必
    要，即無工資費用產生，故維修金額不合理等語置辯。並聲
    明：原告之訴駁回。　
三、本院之判斷：
（一）按汽車、機車或其他非依軌道之動力車輛，在使用中加損
      害於他人者，駕駛人應賠償因此所生之損害，民法第191 
      條之2 前段分別定有明文。次按被保險人因保險人應負保
      險責任之損失發生，而對於第三人有損失賠償請求權者，
      保險人得於給付賠償金額後，代位行使被保險人對於第三
      人之請求權；但其所請求之數額，以不逾賠償金額為限，
      保險法第53條第1項亦有明文。查，被告於前揭時間、地
      點，因倒車不慎肇致系爭事故，使系爭車輛受有系爭損害
      等事實，有高雄市政府警察局苓雅分局於111年5月9日以
      高市警苓分偵字第11171886400號函送之苓雅分局成功路
      派出所處理登記簿紀錄在卷可佐，而被告對原告主張之上
      開事實亦不爭執（本院卷第57至59、88頁），則原告主張
      系爭事故肇因於被告倒車不慎，致系爭車輛受損之事實，
      堪以認定。故被告之駕駛行為有過失，應負侵權行為損害
      賠償責任。又系爭車輛為和運公司所有，為原告所承保車
      輛，系爭事故導致系爭車輛受損，原告業依保險契約給付
      12萬元乙節，有汽車保險計算書、統一發票、系爭車輛行
      照、和運租車股份有限公司（廠）估價單及修車照片等在
      卷可稽（本院卷第11至31頁），自得代位和運公司行使對
      被告之損害賠償請求權。 
（二）再按負損害賠償責任者，除法律另有規定或契約另有訂定
      外，應回復他方損害發生前之原狀；債權人得請求支付回
      復原狀所必要之費用，以代回復原狀，民法第213條第1項
      、第3項定有明文。損害賠償之目的，在填補所生之損害
      ，其應回復者非原來狀態，而係應有狀態；物被毀損時，
      被害人除得依民法第196條請求賠償外，並不排除民法第2
      13條至第215條之適用。依民法第196條請求賠償物被毀損
      所減少之價額，得以修復費用為估定之標準，但以必要者
      為限。是損害賠償既係在填補被害人所受之損害，使其回
      復應有狀態，並不使之另外受利，故被害人修理材料以新
      品換舊品者，自應予以折舊。又依行政院所頒之固定資產
      耐用年數表及固定資產折舊率表，汽車耐用年數為5年，
      依平均法計算其折舊結果（即以固定資產成本減除殘價後
      之餘額，按固定資產耐用年數表規定之耐用年數平均分攤
      ，計算折舊額），每年折舊率為5分之1。系爭車輛自106
      年7月出廠（參酌民法第124條第2項規定，推定出廠日為
      該年月15日），迄系爭事故發生日109年2月4日，已使用2
      年7月（未滿1月，以1月計），則零件扣除折舊後之修復
      費用估定為4萬6,239元【計算方式：1.殘價＝取得成本÷( 
      耐用年數＋1)即81,200÷(5+1)≒13,533（小數點以下四捨五
      入）；2.折舊額 ＝(取得成本－殘價)×1/（耐用年數）×（
      使用年數）即(81,200－13,533) ×1/5×（2+7/12）≒34,961
      （小數點以下四捨五入）；3.扣除折舊後價值＝（新品取
      得成本－折舊額）即81,200－34,961＝46,239】，加計無庸
      折舊之工資（含鈑金及塗裝費用）3萬8,800元，原告得代
      位請求之修復費用為8萬5,039元。
（三）被告雖以前詞置辯，惟原告就被告爭執系爭車輛左後車門
      、輪胎及輪圈之受損處已提出相對應受損位置之彩色照片
      為佐（本院卷第99、101、103、107頁），足認確有受損
      而有修復之必要。復參照證人即和運公司仁武廠服務專員
      甲○○於本院證稱：車門是鋁合金材質，左後車門內外側均
      受損，如以鈑金、烤漆或補土方式處理有困難，因車門內
      層也有損壞，內層要鈑金就要將外層切割掉，不如整個換
      新的。內外層都受損也無法以補土方式處理。車門原來是
      灰色素材，配合車輛顏色內外都要烤漆。又車門來的時候
      是空件，沒有壞的舊配件都要挪到新車門上面，還要校正
      ，屬於鈑金工資。另輪胎及輪圈部分也有受損，更換後要
      做輪胎平衡及定位的動作，有工資費用等語（本院卷第13
      0至131頁），可認左後車門、輪胎及輪圈因受損確有更換
      修復必要，因此所生之零件、鈑金、烤漆及工資費用等原
      告既已支付，自亦屬於原告得代位請求損害賠償之一部分
      。至被告雖質疑系爭車輛送修時之受損部位為新傷或舊傷
      有疑義，然依系爭車輛受損部位照片觀之，受損部位位於
      系爭車輛左後車門以下，與被告倒車撞擊之位置相符。而
      系爭車輛輪胎、輪圈與左後車門、葉子板處鄰接，由上而
      下幾乎為同一平面，因被告倒車撞擊而同時受損，亦不無
      可能。而被告就估價單上所列費用除前開左後車門、輪胎
      及輪圈更換及衍生之費用部分爭執外，其餘均不爭執（本
      院卷第88頁），然就其爭執部分並未提出其他證據為證，
      則其徒以前詞置辯，並不足採。
四、綜上所述，原告依據民法侵權行為及保險法保險代位之法律
    關係，請求被告給付原告8萬5,039元，及自起訴狀繕本送達
    （於111年5月9日送達，見本院卷第55頁送達證書）之翌日
    即111年5月10日起至清償日止，按年息5％計算之利息，為有
    理由，應予准許。至逾此範圍之請求，為無理由，應予駁回
    。
五、本判決原告勝訴部分係依民事訴訟法第427條第1項所規定之
    適用簡易訴訟程序所為被告敗訴之判決，爰依同法第389條
    第1項第3款規定依職權宣告假執行。並依民事訴訟法第392
    條第2項之規定，依職權宣告被告預供擔保免為假執行之金
    額。
六、訴訟費用負擔之依據：民事訴訟法第79條。
中　　華　　民　　國　　111 　年　　9 　　月　　14　　日
                    高雄簡易庭  法  官  顏珮珊
以上正本係照原本作成。
如不服本判決，應於送達後20日內，向本院提出上訴狀並表明上
訴理由，如於本判決宣示後送達前提起上訴者，應於判決送達後
20日內補提上訴理由書（須附繕本）。
中　　華　　民　　國　　111 　年　　9 　　月　　14　　日
                                書記官  林雅姿